臺灣臺中地方法院民事判決　九十一年度小上字第一五號
　　上　訴　人　丙○○○
　　訴訟代理人　甲○○
　　被上訴人　　同隆上第二期管理委員會
　　法定代理人　朱懋明
　　訴訟代理人　乙○○
右當事人間請求給付管理費事件，上訴人對於中華民國九十一年一月十七日本院臺中
簡易庭九十年度中小字第一０四九號第一審小額判決提起上訴，本院判決如左：
    主      文
上訴駁回。
第二審訴訟費用新台幣陸佰壹拾參元由上訴人負擔。
    事      實
甲、上訴人方面：
  一、聲明：(一)原判決廢棄。(二)被上訴人第一審之訴駁回。
  二、陳述：(二)本案部分：除與原審判決書所載者相同茲予引用外，補稱：
    (一)按上訴人（即被告）於原審一再要求被上訴人之原主委許玉霜本人出庭對質是
      否減收管理費，許玉霜均不願出庭，其代理人乙○○庭訊時，以沉默或以不清
      楚當時狀況回做為答辯，依民事訴訟法第二百八十條第一項、第二項規定應視
      同自認，原審所為認定，即不合法。
    (二)上訴人所提正式繳費收據可充分證明每期應繳金額均已繳清，並無所謂係期付
      款之行為，且依經驗法則，倘上訴人定期定額之費用未繳清前，豈有每期之收
      據均交付上訴人之理，被上訴人所稱其所開立之收據為部分繳款之收據，有違
      常理，原審採用即有違法。
    (三)上訴人所繳的新台幣（下同）一千四百九十元是公設費用，另外，被上訴人所
      謂欠繳的三千零二十四元，是被上訴人算出來每一戶應負給管理公司的服務費
      ，該服務費已經過管理公司之陳福松特助及主委許玉霜協調以後同意不收，並
      由陳福松書寫計算式計算減收後之金額供上訴人繳費，且本件被上訴人原法定
      代理人許玉霜一直沒出庭陳述意見；另被上訴人所說的欠繳部分，經減收後已
      經繳清，所以原欠款公告已經消滅，所以上訴人並沒有新的欠款。
    (四)依社區生活公約「財務管理辦法」第五項規定，原主委許玉霜在三萬元內有支
      付權限，故許玉霜有權決定有免繳部分管理費或服務費之權。
  三、證據：援用原審之立證方法，並提出繳費收據五張、調解聲請書及報案三聯單
      各一件、會議紀錄一件為證，聲請訊問證人許玉霜。
乙、被上訴人方面：
  一、聲明：如主文所示。
  二、陳述：除與原審判決書所載者相同茲予引用外，補稱：
    (一)上訴人所簽交給被上訴人之收據，是屬繳交部分款項之實際繳款收據，並非上
      訴人已完全繳清之收據。
    (二)管理公司及主委（即許玉霜）均無權減收費用，且許玉霜亦沒有與上訴人協調
      減收之事。
    (三)依據生活公約，主委無權減免管理費，所謂三萬元的支付權限，是指社區設備
      雜項的支出。
  三、證據：援用原審之立證方法。
    理      由
一、本件被上訴人起訴主張上訴人為同隆上第二期社區住戶，上訴人欠繳自民國八十
    九年五月至九十年六月管理費二萬四千一百九十二元（每二月為一期，應繳四千
    五百十四元，被告每期僅繳一千四百九十元，每期差額三千零二十四元），爰依
    公寓大廈管理條例及規約之規定，請求上訴人如數給付及自收受起訴狀繕本送達
    翌日起，至清償日止，按年利率百分之五計算之利息等語。上訴人則以：因社區
    所僱用大誠管理公司（其全名不詳）之管理員態度惡劣，經協調後，被上訴人之
    主委許玉雙及管理公司總經理特別助理陳福松同意減收管理費用，上訴人已按減
    收後之費用如期繳納，被上訴人不得再請求此部分管理費等語置辯。
二、原審判決上訴人敗訴，係以：(一)兩造對於上訴人係被上訴人社區區分所有權人、
    管理費計算方式、上訴人於前開期間（八十九年五月至九十年六月共十六個月，
    即八期）已繳納部分管理費等節，均無爭執，且有被上訴人提出之社區規約、建
    物登記謄本、管理費計算式等件，及上訴人提出之繳費收據為證；(二)兩造關鍵爭
    執厥為關於減收部分，被上訴人得否請求上訴人給付？查本件被上訴人係社區管
    理委員會，其起訴依據係社區公約及公寓大廈管理條例，惟上訴人係辯稱該社區
    僱用之管理公司總經理之特別助理陳福松同意減收管理費，姑不論其所辯是否屬
    實（上訴人提出計算式一紙，稱係陳福松之筆跡，惟其上並無簽名，且陳福松屢
    傳不到，本院無從訊問陳福松），縱其所辯屬實，因被上訴人僱用之管理公司人
    員，依法無權決定該社區區分所有權人管理費應收若干？得否減收？其理至明，
    自不因陳福松同意減收上訴人管理費，即認被上訴人已拋棄減收部分之管理費請
    求權，是以上訴人所辯，尚不足採；從而被上訴人依據規約及公寓大廈管理條例
    規定請求上訴人如數給付欠繳之管理費二萬一千四百九十二元，及如前所述之利
    息，於法有據，應予准許等詞，為其判斷基礎。
三、上訴人提起本件訴訟，係以：(一)按上訴人於原審一再要求被上訴人之原主委許玉
    霜出庭對質是否減收管理費，被上訴人均不願出庭，其代理人乙○○庭訊時，以
    沉默或以不清楚當時狀況回做為答辯，依民事訴訟法第二百八十條第一項、第二
    項規定應視同自認，原審所為認定，即不合法；(二)上訴人所提正式繳費收據可充
    分證明每期應繳金額均已繳清，並無所謂係期付款之行為，且依經驗法則，倘上
    訴人定期定額之費用未繳清前，豈有每期之收據均交付上訴人之理，被上訴人所
    稱其所開立之收據為部分繳款之收據，有違常理，原審採用即有違法；(三)上訴人
    所繳的一千四百九十元是公設費用，另外，被上訴人所謂欠繳的三千零二十四元
    ，是被上訴人算出來每一戶應負給管理公司的服務費，該服務費已經過管理公司
    之陳福松特助及主委許玉霜協調以後同意不收，且本件被上訴人原法定代理人許
    玉霜一直沒出庭陳述意見；另被上訴人所說的欠繳部分，經減收後已經繳清，所
    以原欠款公告已經消滅，所以上訴人並沒有新的欠款；(四)依社區生活公約「財務
    管理辦法」第五項規定，被上訴人原主委許玉霜在三萬元內有支付權限，故許玉
    霜有權決定有免繳部分管理費或服務費之權等語為其論據。
四、本件經查：
  (一)按民事訴訟法第二百八十條第一項、第二項規定：「當事人對於他造主張之事實
    ，於言詞辯論時不爭執者，視同自認。但因他項陳述可認為爭執者，不在此限（
    第一項）。當事人對於他造主張之事實，為不知或不記憶之陳述者，應否視同自
    認，由法院審酌情形斷定之（第二項）。」本件上訴人雖主張：上訴人於原審一
    要求被上訴人之原主委許玉霜本人出庭對質是否減收管理費，許玉霜均未出庭，
    其代理人乙○○庭訊時，以沉默或以不清楚當時狀況回做為答辯，依民事訴訟法
    第二百八十條第一項、第二項規定應視同自認云云，針對是否同意減收之事實，
    被上訴人之訴訟代理人已於原審九十年十月八日就上訴人所提之「陳福松所計算
    書寫之便條紙」陳稱：「該紙沒有陳福松之簽名，而且就算是陳福松同意，管理
    委員會不受拘束」等語，並於九十年十月三十一日具狀陳稱：上訴人所提大誠管
    理公司自願不收服務費乙事，亦與被上訴人無涉，蓋大誠公司乃受被上訴人所聘
    ，於社區執行被上訴人所託付之各項服務工作，因此除非本會決議，授權該公司
    ，否則該公司無權決定任一住戶可不按社區規約所制定之標準繳交管理費等語，
    則被上訴人顯已就上訴人所主張「被上訴人已同意減收管理費」之事實有所爭執
    ，並主張管理顧問公司所為之同意無拘束被上訴人之效力，已積極陳述意見，故
    本件上訴人主張就該被上訴人已同意減收管理費之事實，被上訴人已生自認之法
    律上效果云云，顯於法未合，而不足採，原審所為判斷，並無違法之處。
  (二)次按所謂「經驗法則」係指由社會生活累積的經驗歸納所得之法則而言；凡日常
    生活所得之通常經驗及基於專門知識所得之特別經驗均屬之。又繳費收據僅在證
    明繳費人已有繳交收據所載數額之事實，至於該數額究係全部之費用或係部分之
    費用，則非繳費收據所得證明，故上訴人所主張其執有繳費收據即足證明其已繳
    清「全部」費用之經驗法則，尚屬無稽。原審未採納該意見，自無違背經驗法則
    之處。
  (三)再者，區分所有權人所繳交之管理費（即公共基金）係依區分所有權人會議之決
    議而繳納，故每一住戶（即區分所有權人）應繳多少管理費、其標準為何？應由
    區分所有權人會議決定後，納入住戶規約中明確規範，並由管理委員會負責執行
    ，此觀諸公寓大廈管理條例第三條第七款、第八款、第十條第二項、第十八條第
    一項第二款之規定自明。故就住戶應繳費用之增減或免除，除區分所有權人會議
    得決定之外，其餘如管理委員會（或管理委員會之主委）、管理顧問公司等單位
    ，均無權決定之，該等單位之人員（如管理委員會主委、管理顧問公司負責人）
    縱有擅自同意住戶減免繳交管理費之行為，於法亦不生效力，該住戶所應繳交之
    管理費，並不因該無效之同意減收行為，而隨之減免，故管理委員會依法仍得向
    其請求給付住戶規約所規定應繳之金額，自不待言。故本件上訴人雖主張被上訴
    人原主委許玉霜及管理顧問公司之人員陳福松曾與上訴人協商同意減收上訴人之
    管理費，然因縱使上訴人所主張之事實為真，因被上訴人主委許玉霜及管理顧問
    公司之人員陳福松所為之同意減收行為，於法律上並不生任何效力之故，故上訴
    人原本所應負之給付責任，仍未有所減免，其對被上訴人自仍應依住戶規約所約
    定負給付全部管理費之責任。本上所述，上訴人聲請訊問證人陳福松及許玉霜，
    於本件結果不生影響，核均無訊問之必要。至上訴人所主張：依社區生活公約「
    財務管理辦法」第五項規定，原主委許玉霜在三萬元內有支付權限，故許玉霜有
    權決定有免繳部分管理費或服務費之權云云，則因該財務管理辦法所述之三萬元
    的支付權限，是指社區設備維修雜項的支出而言，亦經被上訴人陳述明確，且上
    訴人所為之解讀，亦明顯違反公寓大廈管理條例之規定，自無足取。
  (四)綜上所述，本件原審據前開認定之事實，認上訴人依據住戶規約及公寓大廈管理
    條例規定，應給付被上訴人管理費二萬一千四百九十二元（3024元x8=24192元）
    ，及自九十年七月十九日（起訴狀繕本送達翌日）起至清償日止，按週年利率百
    分之五計算之利息，經核並無違誤。上訴意旨指摘原判決不當，求予廢棄，為無
    理由。
五、據上論結，本件上訴為無理由，依民事訴訟法第四百三十六條之三十二第二項、
    第四百四十九條第一項、第七十八條、第四百三十六條之三十二第一項、第四百
    三十六之十九第一項，判決如主文。
中　　　華　　　民　　　國　　九十一　　年　　　九　　　月      十三    日
                              臺灣臺中地方法院民事第三庭
~B審判長法官　張瑞蘭
~B法　　　官　林慧貞
~B法　　　官　李悌愷
右為正本係照原本作成
不得上訴。
中　　　華　　　民　　　國　　九十一　　年　　　九　　　月      十三    日
~B法院書記官　洪加芳
